【裁判字號】    92,再易,3
【裁判日期】    920506
【裁判案由】    損害賠償
【裁判全文】
臺灣雲林地方法院民事判決  九十二年度再易字第三號
    再審原告    乙○○
    再審被告    第一產物保險股份有限公司
                          設台北市中正區○○○路○段五四號十一樓
    法定代理人  甲○○    住同.
右當事人間請求損害賠償事件，再審原告對於中華民國九十一年十月二十二日本院斗
六簡易庭日九十一年度六小字第一○八號及九十二年二月十八日本院九十一年度小上
字第一九號民事確定判決提起再審之訴，本院判決如左：
    主      文
再審之訴駁回。
再審訴訟費用由再審原告負擔。
    事      實
甲、再審原告方面：本件未經言詞辯論，據再審原告提出之再審理由狀，其聲明及陳
    述如左：
  一、聲明：
    (一)鈞院斗六簡易庭九十一年度六小字第一○八號及鈞院九十一年度小上字第一九
      號民事確定判決均廢棄。
    (二)再審被告應給付再審原告新台幣（下同）五萬五千五百二十元，及自民國九十
      一年六月一日起至清償日止，按年息百分之十計算之利息。
  二、陳述：再審原告主張依保險契約請求給付，有鈞院斗六簡易庭九十年度六小字
      第三○號確定判決為證，詎第一審竟擅自捨保險法，改依民法判決，圖利再審
      被告，顯然違反民事訴訟法第四百九十六條第一項第一、十二款規定；更甚者
      ，第一審竟違反同法第四百三十六條之八第四項規定，未明白闡釋本件為小額
      訴訟程序，既未得當事人兩造合意，更無合意文書，承審法官心態實可議。又
      再審原告不服第一審枉法判決而上訴，詎第二審法院仍剛愎自用，錯誤引用第
      一審判決基礎，甚至沒有法官發現「小額訴訟程序」之不合法，還振振有詞謂
      上訴無理由，連言詞辯論都省卻，嚴重剝奪當事人合法陳述權，實有違同法第
      四百三十六條之二十六第一項前段、第二項規定，亦與同法第四百三十六條之
      二十九第一款有差。為此同法第四百九十六條第一項第一、二、十二、十三款
      之規定，請求再審法院以通常訴訟程序事件裁判。
  三、證據：提出相片一幀、剪報影本一件為證。
乙、再審被告方面：本件不經言詞辯論判決，故未通知再審被告為任何聲明、陳述。
    理      由
一、按再審之訴係對於同一事件之第一審及第二審判決同時聲明不服者，專屬原第二
    審法院管轄，民事訴訟法第四百九十九條第一款定有明文，此規定依同法第四百
    三十六條之三十二之規定，並於小額事件之再審程序準用之。本件再審原告既對
    於本院斗六簡易庭九十一年度六簡字第一○八號及本院九十一年度小上字第一九
    號確定判決均聲明不服，自應由為原第二審法院之本院專屬管轄。又再審之訴，
    應於三十日之不變期間內提起。前項期間，自判決確定時起算。民事訴訟法第五
    百條第一項、第二項前段分別定有明文。經查：本院九十一年度小上字第一九號
    判決於判決宣示之日（九十二年二月十八日）時即告確定（民事訴訟法第四百三
    十六條之三十規定參照），再審原告於九十二年三月三日提起本件再審之訴，此
    有卷附再審狀所蓋印之本院收文章上所載收文日期可稽，是再審原告顯已遵守三
    十日之不變期間，此合先敘明。
二、次按再審之訴顯無再審理由者，得不經言詞辯論，以判決駁回之。民事訴訟法第
    五百零二條第二項定有明文。本件再審原告固執前開事由主張本件有同法第四百
    九十六條第一項第一、二、十二、十三款所定之再審理由，惟就「第一審竟擅自
    捨保險法，改依民法判決，圖利再審被告，顯然違反民事訴訟法第四百九十六條
    第一項第一、十二款規定」以及「違反第四百九十六條第一項第二、十三款」部
    分均未據指明具體情事，難謂已合法表明再審事由，另於九十二年五月五日以裁
    定駁回外，茲就再審原告指摘本院斗六簡易庭未經當事人合意適用小額訴訟程序
    以及指摘第二審法院未發現「小額訴訟程序」之不合法，且省略言詞辯論程序，
    違反民事訴訟法第四百三十六條之二十六第一項前段、第二項規定，亦與同法第
    四百三十六條之二十九第一款有差等部分，論述如下：
  (一)按關於請求給付金錢或其他代替物或有價證券之訴訟，其標的金額或價額在十萬
    元以下者，適用本章所定之小額程序；小額程序之第二審判決，依上訴意旨足認
    上訴為無理由者，得不經言詞辯論為之。民事訴訟法第四百三十六條之八第一項
    、第四百三十六條之二十九第二款分別定有明文。
  (二)經查，本件再審原告於本院斗六簡易庭起訴主張之訴訟標的金額既為五萬五千五
    百二十元，依前開所揭第四百三十六條之八第一項規定，法院原即應適用小額訴
    訟程序進行審理，無庸經當事人合意始得適用（須當事人合意適用小額訴訟程序
    者，乃是指同條第四項所規定訴訟標的金額或價額在五十萬元以下之事件），再
    審原告上開所辯，容有誤會；又本院斗六簡易庭判決再審被告應給付再審原告一
    萬六千一百五十元及其遲延利息，而駁回再審原告其餘之請求，經再審原告不服
    ，提起上訴，本院九十一年度小上字第一九號判決則以：再審原告所主張之最高
    法院六十八年台上字第四二號判例係針對侵權行為之加害人就被害人因侵權行為
    事故之發生，而得依據保險契約請求保險人給付保險金時，就被害人所受領保險
    金部分，得否主張損益相抵問題而為之解釋。而本件再審原告為侵權行為之加害
    人，並為保險契約之被保險人，均與前開判例情形有別。再者，財產保險係以財
    產或責任為保險標的，並以填補被保險人因危險發生所致之財產上損害為其保護
    內容。本件再審原告因保險事故之發生而負擔一萬六千一百五十元之損害賠償責
    任，自僅得就此財產上損害部分，依據保險契約請求再審被告給付以填補之。就
    超過部分，再審原告既無損害，自不得請求再審被告給付保險金。再審原告之上
    訴意旨，徒執上開情詞，指摘原判決不當，求予廢棄改判，依其上訴意旨已足認
    上訴為無理由等語，而不經言詞辯論，逕予駁回其上訴。是本件原第二審法院係
    依第四百三十六條之二十九第二款之規定，不經言詞辯論而為判決，毋庸取得兩
    造之同意（同條第一款規定參照），再審原告就此部分之指摘，其顯無理由亦灼
    然甚明。
三、綜上所述，原確定判決認事用法均無何違誤，本件並無法定再審理由之情形存在
    。再審原告執此等主張，提起再審之訴，顯無理由，爰不經言詞辯論而以判決駁
    回之。
四、依民事訴訟法第四百三十六條之三十二第四項、第五百零二條第二項、第七十八
    條，判決如主文。
中      華      民      國    九十二    年       五      月     六      日
                                  臺灣雲林地方法院民事第一庭
~B審判長法官  陳宏卿
~B法      官  趙思芸
~B法      官  李明益
右為正本係照原本作成。
本件判決不得上訴。
中      華      民      國    九十二    年       五      月     六      日
~B法院書記官  曾家祥


司法院資訊處製作；財團法人民間司法改革基金會備份。
